臺灣高等法院刑事裁定　　　　　　　　 94年度聲再字第327號
再審聲請人
即受判決人　甲○○
上列聲請人因貪污治罪條例案件，對於本院93年度上訴字第2892
號，中華民國94年3月15日第二審確定判決（最高法院：94年台
上字第2766號，原審：92年度訴字第1595號，起訴案號：台灣台
北地方法院檢察署92年度偵字第13229號），聲請再審，本院裁
定如下：
    主  文
再審之聲請駁回。
    理  由
一、聲請意旨略以：
  (一)按刑事訴訟法第420條第1項第6款規定: 「因發現確實之新
    證據足認有罪判決之人應受無罪免訴免刑或輕於原判決所認
    罪名之判決者」，又「刑事訴法第四百三十條第一項第六條
    所謂發見之新證據，係指該項證據，事實審法院於判決前因
    未經發見，不及調查斟酌，至其後始行發見者而言，若判決
    前已經當事人提出或聲請調查之證據，經原法院捨棄不採者
    ，即非該條款所謂發見之新證據，不得據為聲請再審之原因
    。」，最高法院三十三年抗字第七０號判例著有明文。本件
    原二審判決以證人許俊翰於第一審證稱：「（你認為這筆錢
    是你個人的支出還是為公司的支出？）這筆錢我認為是否有
    作用，也許以後會有幫助... 」「鄭明貴對我說，也許以後
    會麻煩被告... （你剛才有說到『這筆錢我認為是否有作用
    ，也許以後會有幫助』是什麼意思）鄭明貴對我說，也許以
    後可以幫忙拓展業務，我就說工程都是營造廠標走，我們又
    不可能從市場管理處拿工程，但是鄭明貴一直以曹科長以後
    會對我們有幫助來遊說我。」（原判決第六、七頁），而認
    定被告與許俊翰間雖未曾言明上開八萬二千元與被告之何種
    職務上行為有何對價關係，且許俊翰更一度懷疑該二張酒吧
    簽單是否係被告要求付款；然許俊翰在鄭明貴之游說下，最
    終仍基於所分包之上開二件工程「以後需要被告幫忙」之心
    態支付上開八萬二千元，參酌彼於偵查中且稱「工程尚未驗
    收，怕會有影響，所以就給他」等語，而被告亦在其對上開
    二工程仍有主管驗收權限之情況下予以收受，盃證許俊翰支
    付上開八萬二千元，係為圖所承包之上開工程能夠順利通過
    驗收。惟上開許俊翰所說「也許以後會有幫助」以及許俊翰
    轉述鄭明貴所言「也許以後會麻煩被告」「但鄭明貴一直以
    曹科長以後會對我們有幫助來遊說我」，並非指工程驗收上
    之幫助，而係指介紹認上游廠商並藉此獲得承攬工程之機會
    ，此有鄭明貴所上文書（聲證四）及竟誠建築股份有限公司
    所出具證明書可佐證（聲證五），足見原審法院認定事實，
    斷章取義，將證人之證詞不當推測，以致判決有誤。
  (二)又前開鄭明貴之文書 (聲證四)，已足以證明當時鄭明貴是
    在何種心態下先行代付二筆酒帳，而該文書內容，未經鄭明
    貴於第一審及原第二審證述，自屬未經斟酌之新證據，且依
    該文書內容可證明為何鄭明貴願借款予聲請人，且威振公司
    願意交付款項予鄭明貴，由鄭明貴轉交予聲請人，可以明證
    聲請人收受鄭明貴交付之八萬二千元非收受賄賂，且與其職
    務行為無關。
  (三)按上開二項文書證據，均為事實審法院判決前未經發現，不
    及調查斟酌，事後聲請人發現，且足以認聲請人應爰無罪判
    決；爰依按刑事訴訟法420條第1項第6款規定聲請再審云云
    。
二、按刑事訴訟法第413條第1項第6款所謂確實之新證據，固非
    以絕對不須經過調查程序為條件，但必須可認為確實足以動
    搖原確定判決而為受判決人有利之判決者為限，倘受判決人
    因對有利之主張為原確定判決所不採，事後任意由人出一證
    明書，證明受判決人前次所為有利之主張，係屬實在，憑以
    聲請再審，此項證據既非判決後所發見，又非不須調查之確
    定新證據，顯然不足以使原確定判決發生動搖，即難據以開
    始再審；最高法院49年台抗字第72號著有判例。經查：
  (一)聲請人即被告曾分別於91年9月下旬或10月間以及同年12月
    間交付4萬2千元及4萬元之酒吧「本票」簽帳單予威振公司
    業務經理鄭明貴，再由鄭明貴轉交予威振公司負責人許俊翰
    ，並由許俊翰交付4萬2千元及4萬元現金予鄭明貴再交付予
    被告之過程與緣由，業據證人威振公司負責人許俊翰、業務
    經理鄭明貴原確定判決之檢察官偵及法院審理中供證甚詳（
    見本院93年度上訴字第2892號刑事刑決第5頁第23行起至第9
    頁第20行）；並經原確定判決審酌後，認定「是被告及證人
    鄭明貴均供稱上開8萬2千元係借款云云，不唯與證人許俊翰
    上開所證牴觸，亦顯與經驗法則及論理法則相悖，應認彼等
    翻異前詞所為上開供詞分係飾卸及迴護之詞，自均無足採」
    云云，有原確定判決在卷可稽（見本院93年度上訴字第2892
    號刑事刑決第10頁第25行起至第28行）。
  (二)再審聲請人提出之再證五「竟誠建築股份有限公司說明書」
    ，核與本案未見有何關聯，且係於94年6月間，亦即本院判
    定後方始作成，有該說明書附在本院卷可查。次查，聲請人
    提出之再證四鄭明貴書具之文書（證明書），雖意刻意不書
    寫日期（文書邊緣之傳真日期記載「Jun.15.2005」，即94
    年6月15日）；然其中所謂「曹（指被告甲○○）至波斯貓
    消費一時手頭不便，向本人借款」云云，之借款經過乙節，
    非僅與其前在法院審理中所供：「（第1次拿簽單給你是在
    什麼場合？原因為何？）... 我記得好像是下班之後有見面
    ... 應該是被告打電話給我，說有事情找我，我與被告在他
    的南門市場辦公室附近的咖啡廳見面，被告要我先幫他把這
    張簽單付一下，並拿簽單給我，沒有特別說什麼... （你收
    受簽單之後如何處理？）當時我身上剛好沒有（錢），所以
    我將簽單拿回公司，請老闆許俊翰先付這筆帳... （你為何
    會想要把簽單請許俊翰先付？）因為我當時身上沒有錢，所
    以我才要求公司先付這筆錢，當時我心裡想不好意思向被告
    先要錢，而且當時我在公司上班，在外面難免有些應酬，我
    是業務經理，應該有公關費用，我這筆錢是先向公司借，但
    是以後可以從我應得紅利中扣除。... （你拿簽單給許俊翰
    時，許俊翰有無問你原因？）有。我當時告訴許俊翰，這是
    被告甲○○要我先替他代墊，我要向公司先借支... （第2
    次91 年12月間被告又拿了1張簽單給你，經過如何？）我又
    再向公司借支這筆錢，是被告甲○○在辦公室附近拿給我的
    ，被告要求我能代墊款項，所以我就一樣又向公司借支這筆
    錢」等語之過程不符（原審卷第111頁反面至第112頁、第
    112頁反面、第113頁正、反面）。且其中所指「借款」之事
    由，已據被告在原定判決審理中主張，復據證人鄭明貴到庭
    供證，而為原確定判決所不採，有如前述。則此再證四，自
    非屬刑事訴訟法420條第1項第6款所謂足以動搖原確定判決
    之新證據。
三、揆諸上揭判例意旨，再審聲請人提出再證五竟誠建築股份有
    限公司事後書具之說明書、再證四鄭明貴書具之文書，依刑
    事訴訟法420條第1項第6款規定聲請再審，為無理由，應予
    駁回。
四、據上論斷，應依刑事訴訟法第434條第1項，裁定如主文。
中　　華　　民　　國　　94　　年　　9 　　月　　30　　日
　　　　　　　　　刑事第十三庭  審判長法　官  劉景星
                                      法  官  陳志洋
                                      法  官  陳博志
以上正本證明與原本無異。
如不服本裁定，應於收受送達後五日內向本院提出抗告狀。
                                      書記官  陳嘉文
中　　華　　民　　國　　94　　年　　10　　月　　4 　　日
